【裁判字號】    99,交聲,2540
【裁判日期】    991029
【裁判案由】    交管條例聲異
【裁判全文】
臺灣板橋地方法院交通事件裁定        99年度交聲字第2540號
原處分機關  交通部公路總局臺北區監理所
異  議  人  乙○○
即受處分人
上列異議人即受處分人因違反道路交通管理處罰條例案件，對於
交通部公路總局臺北區監理所於99年8 月10日所為之裁決處分（
案號：北監營裁字第裁10-CO0000000號），聲明異議，本院裁定
如下：
    主  文
異議駁回。
    理  由
一、原處分意旨略以：異議人即受處分人乙○○於民國99年1 月
    16日凌晨2 時10分許，駕駛車牌號碼700-YH號營業小客車，
    行經臺二線萬里加油站時，因有「執業登記證以他物遮蔽」
    之違規事實，經警逕行舉發，爰依道路交通管理處罰條例第
    36條第5項之規定，裁處受處分人罰鍰新臺幣（下同）1,500
    元。
二、聲明異議意旨略以：伊當天因為洗車擦好內裝後，沒有注意
    到登記證的姓名面要朝車內而將登記證正反面放錯，伊登記
    證插座都有放好，並不是故意放錯，原處分機關遽以裁罰，
    顯有違誤，爰依法聲明異議，請求撤銷原處分云云。
三、按計程車執業登記證，未依規定安置車內指定之插座或以他
    物遮蔽者，處新臺幣1,500 元罰鍰，道路交通管理處罰條例
    第36條第5 項定有明文。考其立法意旨，無非以要求營業用
    小客車駕駛人，確實將其領得之執業登記證依規定放置，除
    可讓乘客明確知悉其是否為合法之計程車駕駛及知悉駕駛人
    之姓名外，更可讓執行稽查任務之員警在車外即可辨識該部
    計程車上之駕駛人是否為一有合法資格之計程車駕駛，而便
    於稽查。故計程車駕駛人於其執業過程中，自應確實依該條
    項規定妥適安置其執業登記證。
四、經查：
  (一)本件異議人乙○○於上開時、地，駕駛上開營業小客車，因
    有「執業登記證以他物遮蔽」之違規事實，為臺北縣政府警
    察局金山分局警備隊員警甲○○逕行舉發，嗣經原處分機關
    即交通部公路總局臺北區○○○○○道路交通管理處罰條例
    第36條第5 項規定，於99年8 月10日裁處異議人罰鍰1,500
    元，有上開裁決書、臺北縣政府警察局北縣警交大字第CO00
    00000 號舉發違反道路交通管理事件通知單在卷可憑（見本
    院卷第7 、15頁），異議人對於其執業登記證以他物遮蔽之
    客觀事實並不爭執，此部分事實應堪認定。
  (二)異議人雖以前揭情詞置辯，惟證人即舉發異議人之員警甲○
    ○於本院審理時具結證稱：當天伊在加油站執行防飆勤務，
    在99年1 月16日凌晨2 點多時，伊在萬里加油站前攔停異議
    人的計程車，因為我們執行防飆勤務要攔停每一台車，我們
    檢查證件時會順便看一下車內有無其他人，伊拿手電筒照異
    議人車內的時候，看到異議人放在副駕駛座的執業登記證被
    東西擋住，伊記得好像是被花擋住，伊沒有印象異議人的執
    業登記證正反面有無放錯，伊只記得異議人的執業登記證被
    花擋住等語明確（見本院卷第21頁反面），是觀諸證人所言
    ，證人就舉發當時所見異議人車內執業登記證之放置位置、
    是否遭他物遮蔽等情節詳述具體明確，顯見異議人之執業登
    記證確有以他物遮蔽之違規情形至明。且證人甲○○與異議
    人間，不僅未有任何怨隙，且係毫不相識之人，衡情證人應
    無設詞攀誣，或虛構違規事實以陷害異議人之道理。況警員
    執行公務時，本身即受有行政懲處責任之監督，且其到庭具
    結作證，更係以刑事責任擔保其證言之真實性，故證人甲○
    ○之上開證述內容，以及其所紀錄舉發之前揭違規事實，應
    堪採信。
  (三)又依行政罰法第7 條規定：違反行政法上義務之行為非出於
    故意或過失者，不予處罰。是人民違反法律上之義務而應受
    行政罰之行為，法律無特別規定時，不以出於故意為必要，
    倘認有過失，仍應受罰。而前揭道路交通管理處罰條例第36
    條第5 項之規範目的，無非係要求營業小客車駕駛人，確實
    將其領得之執業登記證於規定位置擺放出示，此乃法律及法
    律所授權之行政命令課予計程車從業人員之一定作為義務。
    是異議人倘因洗車整理內裝後未密切注意，以致執業登記證
    遭他物遮蔽，縱非故意，亦難謂無過失，揆諸上揭說明，仍
    應接受處罰。
五、綜上所述，異議人於上開時、地，確有執業登記證以他物遮
    蔽之違規行為，則原處分機關據以援引前揭規定，並參酌違
    反道路交通管理事件統一裁罰基準表之規定，裁處異議人罰
    鍰1,500元，核無違誤。本件異議為無理由，應予駁回。
據上論斷，應依道路交通事件處理辦法第18條，裁定如主文。
中    華    民    國    99    年    10    月    29    日
                  交通法庭  法  官  錢衍蓁
上列正本證明與原本無異。
如不服本裁定，應於裁定送達後五日內敘明抗告理由，向本院提
出抗告狀。
                            書記官  劉靜慧
中    華    民    國    99    年    11    月    5     日

司法院資訊處製作；財團法人民間司法改革基金會備份。
